【裁判字號】    88,自,891
【裁判日期】    890131
【裁判案由】    詐欺
【裁判全文】
臺灣臺北地方法院刑事判決                          八十八年度自字第八九一號
    自  訴  人  甲○○
    被      告  乙○○
右列被告因詐欺案件，經自訴人提起自訴，本院判決如左：
    主  文
乙○○無罪。
    理  由
一、自訴意旨略以：被告乙○○於民國八十三年間，以處理土地為由，向自訴人甲○
    ○調借現金新台幣（下同）七十三萬元，雙方約定借期為一個月，並由被告簽發
    二張金額共計七十五萬元之支票予自訴人，詎上揭支票屆期提示竟遭退票，被告
    並置之不理，因認被告涉犯刑法第三百三十九條第一項之詐欺取財罪嫌云云。
二、按犯罪事實應依證據認定之，無證據不得推定其犯罪事實。又不能證明被告犯罪
    者，應諭知無罪之判決，刑事訴訟法第一百五十四條、第三百零一條第一項分別
    定有明文。再按刑法第三百三十九條第一項詐欺罪之成立，以意圖為自己或第三
    人不法之所有，以詐術使人將本人或第三人之物交付為要件。所謂以詐術使人交
    付，必須被詐欺人因其詐術而陷於錯誤，若其所用方法，不能認為詐術，亦不致
    使人陷於錯誤，即不構成該罪（最高法院五十三年度台上字第一八一Ｏ號判例可
    資參照）。
三、訊之被告乙○○堅詞否認犯行，辯稱：伊是在八十二年十二月十五日向自訴人甲
    ○○借用六十五萬元，利息十萬元，所以開七十五萬元之支票，利息是三十分，
    期間是十五天，因伊經營房地產周轉不靈，乃透過一位林姓代書借錢，遇見自訴
    人，自訴人表示借錢可找他，並留下電話，後伊需要錢，是因伊票子到期不夠金
    額部分才借，雙方約在敦化北路、民族東路口，當場互交支票及現金，後來伊又
    有向錢莊借錢，週轉不過來，才在八十二年十二月二十日退票等語。經查，（一
    ）、被告簽發之二紙支票，付款人均為台北市第九信用合作社（下簡稱九信）古
    亭分社、發票日均為八十二年十二月三十日，金額分別為四十萬元及三十五萬元
    一情，業據自訴人提出本院八十三年度北簡民字第五二五號民事判決（即自訴人
    起訴請求被告給付票款事件）影本一紙附卷可憑，是被告向自訴人借款之時間，
    應係在八十二年間，而非如自訴人指稱之八十三年間。又被告上揭帳戶係自八十
    二年十二月二十三日起，始因存款不足而陸續發生退票情事，業據本院向九信函
    調被告八十二年十二月一日至八十三年一月三十一日之往來交易明細及退票紀錄
    影本在卷可佐，訊之自訴人亦指稱拿票有徵信等語，顯見被告於簽發上揭支票予
    自訴人之時尚未退票，從而，被告辯稱係在八十二年十二月十五日向自訴人借款
    等語，即非無稽。（二）、依上揭帳戶之往來交易明細所示，被告自八十二年十
    二月一日起至八十二年十二月二十二日退票前一日之交易筆數多達數十筆，且金
    額多為數十萬元至百餘萬元，足認被告於借款當時，尚非陷於無資力之情狀，據
    此，即難認為被告於借款伊始，主觀上即存有拒不還款之不法意圖。（三）、訊
    之自訴人指稱：被告借錢時，表示要軋支票用等語，核與被告上揭所辯相符，亦
    與卷附上揭帳戶之交易明細資料無違，是被告於借款之初，既已表明借款之用途
    ，則其向自訴人之借款行為，自無施以詐術可言。況衡以自訴人借款予被告，僅
    取得被告簽發之上揭二紙支票為擔保一節，亦據自訴人指承屬實，則自訴人於徵
    信票信無誤後，同意貸款予被告，當已考量借貸之風險，而無陷於錯誤之虞。綜
    此，揆諸首揭意旨，被告向自訴人借款之行為，核與刑法詐欺罪之構成要件未符
    。此外，復查無其他積極事證足認被告確有詐欺之情事，其犯罪尚屬不能證明，
    依法應諭知無罪之判決。
據上論斷，應依刑事訴訟法第三百四十三條、第三百零一條第一項，判決如主文。
中    華    民    國      八十九      年      一      月      三十一    日
                                      臺灣臺北地方法院刑事第七庭
                                          法  官  許  紋  華
右正本證明與原本無異。
如不服本判決，應於判決送達後十日內，向本院提出上訴狀。
                                          書記官  官  碧  玲
中    華    民    國      八十九      年      二      月        一      日


司法院資訊處製作；財團法人民間司法改革基金會備份。
